【裁判字號】    99,台上,3772
【裁判日期】    990617
【裁判案由】    違反毒品危害防制條例
【裁判全文】
最高法院刑事判決            九十九年度台上字第三七七二號
上  訴  人  甲○○
上列上訴人因違反毒品危害防制條例案件，不服台灣高等法院中
華民國九十九年四月二十日第二審判決（九十八年度上訴字第二
八八三號，起訴案號：台灣桃園地方法院檢察署九十七年度偵字
第一九八九三號），提起上訴，本院判決如下：
    主  文
上訴駁回。
    理  由
按刑事訴訟法第三百七十七條規定，上訴於第三審法院，非以判
決違背法令為理由，不得為之。是提起第三審上訴，應以原判決
違背法令為理由，係屬法定要件。如果上訴理由書狀並未依據卷
內訴訟資料，具體指摘原判決不適用何種法則或如何適用不當，
或所指摘原判決違法情事，顯與法律規定得為第三審上訴理由之
違法情形，不相適合時，均應認其上訴為違背法律上之程式，予
以駁回。本件原審審理結果，認為上訴人甲○○基於營利目的，
販賣第一級毒品海洛因予孫書明、販賣第二級毒品甲基安非他命
予劉武藏等犯行明確，因而撤銷第一審各該部分科刑之判決，改
判仍論處上訴人販賣第一級毒品與第二級毒品二罪刑（主刑部分
定應執行有期徒刑十八年），已詳其調查、取捨證據之結果及
憑以認定各該犯罪事實之心證理由，並就上訴人否認有營利販賣
之供詞及所辯係受孫書明、劉武藏之委託而調取毒品再以原價轉
讓各語，認非可採，予以論述；又本於證據取捨之職權行使，針
對證人孫書明於審判中翻異前供，所為附和上訴人調取毒品之說
詞，何以不足採信之理由，復已論述明白。另以證人孫書明於第
一審已結證稱：「因為地檢署檢察官播放監聽錄音給我聽，說是
否為我的聲音，又說可以比對聲紋，而且確實是我的聲音，我就
承認，並且說是向被告購買海洛因，我並沒有受到檢察官的威脅
」等詞，據以明孫書明之偵查訊問光碟經勘驗結果，雖僅有影
像、聲音聽不清楚之情形，仍不影響其訊問筆錄之真實性等由綦
詳。核與卷內訴訟資料悉無不合，所為論斷說明，並不違背經驗
與論理法則，自不容任意指為違法。上訴人已坦認確有交付毒品
海洛因、甲基安非他命予孫書明、劉武藏之事實，而原判決係綜
合上訴人之部分供述，證人孫書明、劉武藏於偵查中之證詞，上
訴人與該二人間對話之通訊監察譯文等證據資料，分別定其取捨
而資為判斷犯罪事實，要無判決理由不備、採證違反經驗與論理
法則之違法可言。上訴意旨置原判決明白論斷於不顧，仍持已為
原判決指駁之陳詞再事爭辯，或對於事實審法院取捨證據與自由
判斷證據證明力之職權行使，徒以自己之說詞，任意指為違法，
或單純為事實上枝節性之爭辯，顯與法律規定得為第三審上訴理
由之違法情形，不相適合，自非適法之第三審上訴理由。又量刑
係法院就繫屬個案犯罪之整體評價，為事實審法院得依職權自由
裁量之事項。量刑判斷當否之準據，應就判決之整體觀察為綜合
考量，不可摭拾其中片段，遽予評斷。刑法第五十七條第十款所
稱犯罪後之態度，本屬主觀事項，包括行為人犯罪後，有無悔悟
等情形；犯後態度如何，尤足以測知其人刑罰適應性之強弱。被
告在緘默權保障下所為之任意陳述，坦承犯行，不惟可節省訴訟
勞費，使明案速判，更屬其人格更生之表徵，自可予以科刑上減
輕之審酌。至於被告保持緘默或否認犯罪，應屬基於防禦權而自
由陳述（消極不陳述與積極陳述）或其辯明權、辯解權之行使，
如若以此作為被告犯罪後毫無悔意、態度不良之評價，並資為量
刑畸重標準之一，而明顯有裁量權濫用之情形者，固為法所不許
。但就個案量刑審酌之情狀為整體綜合之觀察，苟係以行為人之
責任為基礎，並已斟酌刑法第五十七條各款所列情狀，基於刑罰
目的性之考量、刑事政策之取向，以及行為人刑罰感應力之衡量
等因素為之觀察，倘其刑之量定並未逾越公平正義之精神，客觀
上亦不生量刑畸重之裁量權濫用，自不得僅因判決書記載「事後
否認犯行，毫無悔意」等用語文字，即遽謂係剝奪被告之緘默權
，將被告合法行使抗辯權之內容作為量刑標準之審酌。原判決關
於量刑所審酌之一切情狀，固載有「被告犯後矢口否認犯行，未
有表達悔悟之意，於犯罪後態度部分尚無從為其有利之考量」等
詞句，然衡酌其各罪之科刑尚無裁量權濫用，亦無以被告之否認
犯罪而執為加重刑罰，或客觀上有量刑畸重等違反罪刑相當與公
平正義之情形，自不得任意指摘或擷取其中之片斷執為合法之第
三審上訴理由。上訴人就此部分所為之指摘，亦非適法。依上所
述，其上訴違背法律上之程式，應予駁回。
據上論結，應依刑事訴訟法第三百九十五條前段，判決如主文。
中    華    民    國  九十九  年    六    月   十七   日
                      最高法院刑事第十三庭
                          審判長法官  賴  忠  星
                                法官  呂  丹  玉
                                法官  吳      燦
                                法官  蔡  名  曜
                                法官  葉  麗  霞
本件正本證明與原本無異
                                      書  記  官
中    華    民    國  九十九  年    六    月  二十二  日
                                                      K

司法院資訊處製作；財團法人民間司法改革基金會備份。
